【裁判字號】    98,訴,547
【裁判日期】    981014
【裁判案由】    違反稅捐稽徵法等
【裁判全文】
臺灣高雄地方法院刑事判決               98年度訴字第547號
公  訴  人  臺灣高雄地方法院檢察署檢察官
被      告  丙○○
上列被告因違反稅捐稽徵法等案件，經檢察官聲請以簡易判決處
刑（96年度偵緝字第3358號、第3359號），暨移請併案審理（96
年度偵字第35824 號、97年度偵字第17580 號、第31933 號），
本院高雄簡易庭認本件不宜以簡易判決處刑（97年度審簡字第26
44號），移由本院刑事庭改依通常程序審理，本院判決如下：
    主  文
丙○○無罪。
    理  由
一、按檢察官聲請以簡易判決處刑之案件，經法院認為有第451
    條之1 第4 項但書之情形者，應適用通常程序審判之，刑事
    訴訟法第452 條定有明文。本件檢察官以被告丙○○涉犯稅
    捐稽徵法第41條、刑法第216 條、第215 條之行使業務登載
    不實文書等罪，聲請本院以簡易判決處刑。惟經本院審理後
    ，認被告應為無罪之諭知，因認有同法第451 條之1 第4 項
    但書規定之情形，不得逕以簡易判決處刑，應適用通常程序
    審判之，合先敘明。
二、公訴意旨略以：被告丙○○自民國92年9 月19日起迄95年7
    月11日止，擔任沂峰貿易有限公司（設高雄市○○區○○街
    6 號13樓，下稱沂峰公司）之負責人，並實際經營該公司業
    務，為從事業務之人。明知乙○○並未於沂峰公司任職並支
    領薪資，竟基於行使業務登載不實文書之犯意，於93年間某
    日，在其業務上所掌「薪資請領表（93年1 月至10月，每月
    請領新臺幣（下同）1 萬8000元」、「各類所得扣繳暨免扣
    繳憑單」之文書中，填具沂峰公司於93年度給付所得人乙○○共計新台幣18萬元之薪資所得資料，復持向主管稅捐機關
    申報乙○○受領沂峰公司給付之上開薪資，並因此使沂峰公
    司逃漏營利事業所得稅45000 元，足以生損害於乙○○及稅
    務機關管理稅捐資料之正確性。因認被告丙○○涉違反稅捐
    稽徵法第41條、刑法第216 條、第215 條之行使業務登載不
    實文書等罪嫌云云。
三、按犯罪事實應依證據認定之，無證據不得認定犯罪事實；又
    不能證明被告犯罪者，應諭知無罪之判決，刑事訴訟法第15
    4 條第2 項、第301 條第1 項前段分別定有明文。再按犯罪
    事實之認定，應憑證據，如未能發現相當證據，或證據不足
    以證明，自不能以推測或擬制之方法，以為裁判基礎；又認
    定不利於被告之事實，須依積極證據，茍積極證據不足為不
    利於被告事實之認定時，即應為有利於被告之認定，更不必
    有何有利之證據，有最高法院40年台上字第86號、30年上字
    第816 號判例可資參照。而認定犯罪事實所憑之證據，無論
    為直接證據或間接證據，其為訴訟上之證明，須於通常一般
    之人均不致於有所懷疑，而得確信其為真實之程度者，始得
    據之為有罪之認定，倘其證明尚未達到此一程度，而有合理
    性懷疑之存在時，即無從為有罪之確信，亦有最高法院76年
    台上字第4986號判例足資參酌。又行為非出於故意或過失者
    ，不罰。過失行為之處罰，以有特別規定者為限，刑法第12
    條定有明文，而稅捐稽徵法第41條、第47條第1 款之逃漏稅
    捐罪及刑法第216 條、第215 條行使業務登載不實文書罪既
    均無處罰過失犯之特別規定，自以行為人出於故意而違犯者
    ，為其犯罪構成要件。
四、公訴意旨認被告丙○○涉犯上開罪嫌，無非係以沂峰公司變
    更登記表影本、沂峰公司93年度給付所得人乙○○之「各類
    所得扣繳暨免扣繳憑單」影本、沂峰公司93年1 月至10月之
    「薪資請領表」、財政部臺灣省北區國稅局綜合所得稅核定
    通知書、乙○○93年間之勞工保險保加、退保資料、勞工保
    險卡及服務證明書，為其主要論據。而上開檢察官所提出之
    傳聞證據，當事人於本院審理中均明示同意列為證據，經本
    院審酌上開證據之取得過程並無瑕疵，又與待證事實具有關
    聯性，證明力亦非明顯過低，採為本案證據具有適當性，依
    刑事訴訟法第159 條之5 第1 項規定，均得為證據。
五、訊據被告丙○○固坦承其為沂峰公司之負責人，惟堅決否認
    有何違反稅捐稽徵法第41條、刑法第216 條、第215 條之行
    使業務登載不實文書之犯行，並辯稱：都是丁○○自92年底
    至94年底，陸續提供給我員工清冊，包括乙○○、甲○○、
    吳榮坡，我根本無從核對等語。經查：
（一）丙○○自92年9 月19日起迄95年7 月11日止，擔任沂峰公
      司之負責人；沂峰公司93年度之稅務係由丙○○負責申報
      ；沂峰公司於93年度所填載之「薪資請領表」、「各類所
      得扣繳暨免扣繳憑單」中，記載沂峰公司於當年度給付所
      得人乙○○共計18萬元之薪資所得資料，丙○○復持向主
      管稅捐機關申報乙○○受領沂峰公司給付之上開薪資等情
      ，業據證人乙○○於本院審理中證述明確，並有沂峰公司
      變更登記表影本、財政部臺灣省北區國稅局93年度綜合所
      得稅核定通知書及所得稅定稅額繳款書、沂峰公司93年度
      給付所得人乙○○之「各類所得扣繳暨免扣繳憑單」、沂
      峰公司93年1 月至10月之「薪資請領表」、乙○○93年間
      之勞工保險保加、退保資料、勞工保險卡及服務證明書、
      財政部高雄市國稅局98年7 月22日財高國稅資字第098005
      2152Ａ號函暨其附件（沂峰公司92至94年度各類所得扣繳
      暨免扣繳憑單申報書及綜合所得稅BAN 給付清單）、財政
      部高雄市國稅局三民分級98年7 月28日財高國稅三服字第
      0980016187號函暨附件（沂峰公司92、93及94年度之「各
      類所得扣免繳憑單申報書」、「綜合所得稅BAN 給付清單
      」及「各類所得扣繳暨」免扣繳憑單）及財政部高雄市國
      稅局三民分局98年7 月30日財高國稅三營所字第09800169
      68號函暨附件（沂峰公司93年度之薪資印領清冊）各1 份
      （雄檢96年度偵緝字第3358號卷第28-34 頁，雄檢95年度
      他字第7874號卷第3-5 頁、第6-10頁、第19-28 頁，本院
      卷第48-55 頁、第57-93 頁、第96-142頁、第146- 149頁
      ）在卷可稽。此部分事實，堪以認定。
（二）公訴意旨雖認被告有違反稅捐稽徵法第41條、刑法第216
      條、第215 條之行使業務登載不實文書之犯行，惟被告堅
      詞：我把工程轉包給丁○○，由丁○○負責提供工人資料
      跟我請領薪資，我再以其提供之清冊去申報所得稅等語，
      核與證人丁○○先前於本院97年度訴字第664 號（下稱Ａ
      案）之審判程序中，到庭證稱：我與丙○○係朋友，因我
      有實際施作鐵皮屋頂經驗，且施工價格較為便宜，丙○○
      遂將所承包之工程轉包由我施作，轉包工程期間大約係92
      年至93年5 、6 月前後，丙○○本身均未參與施作。我取
      得丙○○所轉包之工程後，有時自己施工，有時轉包給小
      包去施作，下包有好幾組。若由我自己施工時，薪資請領
      表係由我自己製作後交給丙○○，其上之身分資料及蓋用
      之印文，係工人於領取工資時，提出身分證影本並自行蓋
      章；如係委由下包施工時，則於下包請款時，要將工數資
      料報給我，由我帶下包到丙○○的公司，由下包直接報給
      丙○○；工資請領清冊是下包顏先生（顏雲智或顏智雲）
      作的，清冊上的印文也是顏先生直接把清冊蓋好印章，交
      給丙○○等語（本院卷第190-197 頁），互核相符。足見
      被告辯稱承包工程後即轉包予證人丁○○雇工施作，公司
      負責人僅對下包就承包範圍支付工程款，對下包出具之薪
      資請領表僅核對領款之總額，就工人領款明細及身分資料
      ，未詳加核對不知工頭聘僱何人等語，顯非無據。衡以證
      人丁○○證述曾於93年間向被告轉包鐵皮屋搭建工程，或
      親自僱工施作，或轉由下包僱工施作，事後提出工人姓名
      及工資金額等資料供被告報帳，被告本身均未參與實際施
      作等情，合於一般營造業之經營實務。是被告前開所辯，
      應可採信。
（三）公訴人雖又提出證人丁○○先前於臺灣高等法院高雄分院
      97年度上訴字第1153號（下稱Ｂ案）之審判筆錄，認證人
      丁○○於Ｂ案中到庭證稱：我向被告承包工程是施工帶料
      ，不需提供工人之薪資資料給被告等語（本院卷第204-20
      8 頁），與其在Ａ案之證述不符，是其之證述，不足採信
      。惟證人於Ｂ案中亦有證稱：我向被告承包工程後，將工
      程再轉給下包，賺取差價，我因下包急需用錢，會帶下包
      去被告那裡，向被告請款等語（本院卷第208 頁），證人
      丁○○既係由其直接向被告承包工程，自應由其向被告請
      款，被告實無與丁○○之下包接觸之必要，丁○○如未自
      己施作工程，亦只需由其將下包提出之工人薪資資料轉交
      予被告即可，屬合乎情理，是其前開於Ｂ案中證述不需由
      其提供工人之薪資資料予被告乙節，並不實在，應不足取
      。
（四）綜上所述，公訴意旨所舉上開證據，雖足以證明沂峰公司
      有於93年間未實際僱用被害人乙○○，而申報其薪資合計
      18萬元之事實，然被告支領薪資及身分資料可能係由丁○○或其他下包如顏雲智（或顏智雲）提供沂峰公司辦理申
      報薪資，業如前述。且被告係因沂峰公司採取包工制，僅
      就下包承包範圍支付工程款，對下包出具之工人資料及工
      資金額，因未影響應付總額，未逐筆查證核對，僅憑下包
      交予會計人員之資料填製扣繳憑單及申報營利事業所得稅
      ，即難認有何以詐術或其他不正方法逃漏稅捐或明知為不
      實事項，而登載於其業務上作成之文書之犯罪故意可言，
      自與稅捐稽徵法第47條第1 款、第41條逃漏稅捐及刑法第
      216 條、第215 條行使業務登載不實文書罪之構成要件不
      合。
六、末按檢察官就被告犯罪事實，應負舉證責任，並指出證明之
    方法，亦為同法第161 條第1 項所明定。因此，檢察官對於
    起訴之犯罪事實，應負提出證據及說服之實質舉證責任，倘
    其所提出之證據，不足為被告有罪之積極證明，或其指出證
    明之方法，無從說服法院以形成被告有罪之心證，基於無罪
    推定之原則，自應為被告無罪判決之諭知（最高法院92年臺
    上字第128 號判例意旨參照）。綜上所述，本院依卷內證據
    資料調查結果，尚不足以證明被告有違反稅捐稽徵法第41條
    、刑法第216 條、第215 條之行使業務登載不實文書之犯行
    ，而公訴人既無法為充足之舉證，無從說服本院以形成被告
    有罪之心證，本院本於「罪證有疑、利於被告」之原則，自
    應為有利於被告之認定，則被告犯罪不能證明，依法自應為
    無罪之諭知。
七、退併辦部分（即臺灣高雄地方法院檢察署96年度偵字第3582
    4 號、97年度偵字第17580 號、第31933 號）：
（一）移送併辦意旨略以：
   1、96年度偵字第35824 號部分：丙○○於民國94年間擔任沂
      峰實業有限公司（設高雄市○○區○○街6 號13樓，下稱
      沂峰公司）實際負責人，為從事業務之人，負有據實製作
      各類所得扣繳暨免扣繳憑單暨據實申報營利事業所得稅之
      義務，其明知吳榮坡於94年間未在沂峰公司任職且受領薪
      資，竟基於業務上登載不實文書之犯意，在其業務上所製
      作之各類所得扣繳暨免扣繳憑單上，登載吳榮坡於94年間
      在沂峰公司受領薪資新台幣（下同）8 萬2,500 元之不實
      事項，據此填寫94年度營利事業所得稅結算申報書，而虛
      報薪資支出8 萬2,500 元，再於95年5 月29 日 持向財政
      部高雄市國稅局申報營利事業所得稅，使沂峰公司營業成
      本增加，足生損害於吳榮坡及稅捐稽徵機關課稅之正確性
      。因認被告涉犯刑法第216 條、第215 條行使業務上登載
      不實文書罪嫌，與前開犯罪事實有連續犯關係，屬於裁判
      上一罪，應為起訴效力所及，爰移請併案審理等語。
   2、97年度偵字第17580 號部分：丙○○自民國92年9 月19日
      起迄95年7 月11日止擔任沂峰實業有限公司（設高雄市○○區○○街6 號13樓，下稱沂峰公司）實際負責人，為從
      事業務之人，負有據實製作各類所得扣繳暨免扣繳憑單暨
      據實申報營利事業所得稅之義務，明知吳榮坡於94年間未
      在沂峰公司任職且受領薪資，竟基於業務上登載不實文書
      之犯意，在其業務上所製作之各類所得扣繳暨免扣繳憑單
      上，登載吳榮坡於94年間在沂峰公司受領薪資新台幣（下
      同）8 萬2,500 元之不實事項，據此填寫94年度營利事業
      所得稅結算申報書，而虛報薪資支出8 萬2 , 500 元，再
      於95年5 月29日持向財政部高雄市國稅局申報營利事業所
      得稅，使沂峰公司營業成本增加，足生損害於吳榮坡及稅
      捐稽徵機關課稅之正確性。因認被告涉犯刑法第216 條、
      第215 條行使業務上登載不實文書罪嫌，與前開犯罪事實
      有連續犯關係，屬於裁判上一罪，應為起訴效力所及，爰
      移請併案審理等語。
   3、97年度偵字第31933 號部分：丙○○自民國92年9 月19日
      起迄95年7 月11日止擔任沂峰實業有限公司（設高雄市○○區○○街6 號13樓，下稱沂峰公司）實際負責人，為從
      事業務之人，負有據實製作各類所得扣繳暨免扣繳憑單暨
      據實申報營利事業所得稅之義務，明知甲○○於93年間未
      在沂峰公司任職且受領薪資，竟基於業務上登載不實文書
      之犯意，在其業務上所製作之各類所得扣繳暨免扣繳憑單
      上，登載甲○○於93年間在沂峰公司受領薪資新台幣（下
      同）19萬2,000 元之不實事項，據此填寫93年度營利事業
      所得稅結算申報書，而虛報薪資支出19萬2,000 元，再於
      94年5 月24日持向財政部高雄市國稅局申報營利事業所得
      稅，使沂峰公司營業成本增加，足生損害於甲○○及稅捐
      稽徵機關課稅之正確性。因認被告涉犯刑法第216 條、第
      215 條行使業務上登載不實文書罪嫌，與前開犯罪事實有
      連續犯關係，屬於裁判上一罪，應為起訴效力所及，爰移
      請併案審理等語。
（二）按檢察官就犯罪事實一部起訴者，其效力及於全部，固為
      刑事訴訟法第267 條所明定。惟法院得就未起訴部分之事
      實併予審判，必須法院就已起訴部分與未起訴部分認定俱
      屬有罪，且兩部分互有實質上或裁判上一罪之不可分關係
      ，始能適用，如法院對已起訴部分認定犯罪不能證明，或
      未予審判，未起訴部分既無所附麗，自不得加以判決，否
      則即有訴外裁判之違法（最高法院93年度台上字第4814號
      判決意旨參照）。
（三）經查，本件被告丙○○被訴違反稅捐稽徵法第41條、刑法
      第216 條、第215 條之行使業務登載不實文書之犯行，既
      經判決無罪，業如前述，是上開移送併辦意旨所指被告丙○○之偽造文書犯行，即與本案起訴部分無實質上或裁判
      上一罪之不可分關係，尚非本案起訴效力所及，本院自無
      從併予審究，應將上開併案部分退還檢察官另為適法之處
      理，併此敘明。
據上論斷，應依刑事訴訟法第452 條、第301 條第1 項前段，判
決如主文。
本案經檢察官許怡萍到庭執行職務。
中    華    民    國    98    年    10    月    14    日
                刑事第十二庭  審判長法  官  黃建榮
                                    法  官  王品惠
                                    法  官  楊珮瑛
以上正本證明與原本無異。
如不服本判決應於收受送達後10日內向本院提出上訴書狀，並應
敘述具體理由；如未敘述上訴理由者，應於上訴期間屆滿後20日
內向本院補提理由書（均須按他造當事人之人數附繕本）「切勿
逕送上級法院」。
中    華    民    國    98    年    10    月    15    日
                                    書記官  郭南宏


司法院資訊處製作；財團法人民間司法改革基金會備份。
